【裁判字號】    91,訴,1377
【裁判日期】    920307
【裁判案由】    偽證
【裁判全文】
臺灣桃園地方法院刑事判決                        九十一年度訴字第一三七七號
    公  訴  人  臺灣桃園地方法院檢察署檢察官
    被      告  丁○○
右列被告因偽證案件，經檢察官提起公訴（九十一年度偵字第一五九五三號），本院
判決如左：
    主  文
丁○○連續證人，於執行審判職務之公署審判時，於案情有重要關係之事項，供前具
結，而為虛偽陳述，累犯，處有期徒刑參月。
    事  實
一、丁○○於民國八十五年間因竊盜案件，經台灣台中地方法院判處有期徒刑六月，
    緩刑二年確定，又於同年因竊盜案件，經台灣新竹地方法院判處有期徒刑四月確
    定，並遭撤銷前開緩刑，再於八十六年間因妨害公務案件，經台灣嘉義地方法院
    判處有期徒刑四月確定；上開三罪經台灣嘉義地方法院合併定應執行刑為有期徒
    刑一年，於八十七年五月十日執行完畢，仍不知悔改。
二、緣丁○○自八十八年七月間起，因另案在台灣桃園龍岡軍事看守所羈押期間內，
    與同房獄友甲○○賭博，迄甲○○於八十八年九月間交保時，雙方結算結果，丁○○共積欠甲○○賭債新台幣（下同）三十四萬元（起訴書誤載為四萬元），甲○○嗣經軍事檢察官准許交保，遂在交保前夕，要求丁○○簽立借據三張，於交
    保外出後，持該三張借據前往丁○○家中，向丁○○之父陳正燻催討。惟陳正燻
    認為其中有詐，不願付款，又不耐甲○○糾纏不休，乃向軍方陳情，而層轉台灣
    桃園地方法院檢察署將甲○○列為被告，分為八十九年度偵字第六二０一號恐嚇
    案件偵查。詎丁○○明知上情，竟基於偽證之概括犯意，先於八十九年八月九日
    上午十時四十分許，在台灣桃園地方法院檢察署檢察官偵查上開案件時，於具結
    後，就其與甲○○間因賭博所生之財務糾紛，其簽發借據予甲○○之源由等與案
    情有重要關係之事項，證稱：伊並未與甲○○賭博，該借據係受甲○○強逼所簽
    的云云，而使檢察官據以認定甲○○明知丁○○並未積欠其賭債，而仍持上開丁○○簽立之不實借據，向陳正燻佯稱：丁○○積欠其賭債，應由其代還云云，詐
    取金錢，涉有詐欺取財罪嫌，並向本院提起公訴，由本院以八十九年度易字第二
    五八八號刑事案件審理。丁○○又承前偽證之概括犯意，於八十九年十二月十三
    日上午十時四十分許，在本院審理時，於具結後，就上開與案情有重要關係之事
    項，為相同之虛偽陳述。
三、案經甲○○訴請台灣桃園地方法院檢察署檢察官偵查起訴。
    理  由
一、訊據被告丁○○固不否認於上開時、地，在桃園龍岡軍事看守所羈押期間內，簽
    發借據三張予甲○○收執，嗣則先後於台灣桃園地方法院檢察署檢察官偵查中，
    及本院審理時，就其與甲○○間因賭博間所生之財務糾紛，及其簽發借據予甲○○之源由等與案情有重要關係之事項，證稱：伊未與甲○○賭博，借據是甲○○
    強迫伊簽的云云等事實，惟否認有何偽證犯行。辯稱：伊是和丙○○賭博，簽的
    四萬元借據是給丙○○的，沒有欠甲○○，甲○○是恐嚇伊，伊才簽借據給他云
    云。經查：
（一）告訴人甲○○在右揭時地，於桃園龍岡軍事看守所交保外出後，持被告簽發之
      借據三張前往被告家中，向被告之父陳正燻催討三十四萬元；惟陳正燻認為有
      詐，不願付款，又不耐甲○○糾纏不休，乃向軍方陳情，而層轉台灣桃園地方
      法院檢察署分案偵查後，認甲○○以不實借據向陳正燻詐取款項，涉有詐欺取
      財罪嫌，向本院提起公訴。另被告則先後於八十九年八月九日上午十時四十分
      、八十九年十二月十三日上午十時四十分，依序在台灣桃園地方法院檢察署檢
      察官偵查中，以及台灣桃園地方法院審理時，於具結後，就其與甲○○間因賭
      博間所生之財務糾紛，及其簽發借據予甲○○之源由等與案情有重要關係之事
      項，證稱：伊並未與甲○○賭博，該借據係受甲○○強逼所簽的等語。上開事
      實，業經告訴人甲○○在偵查中指訴綦詳，並為被告所不否認，且有上開偵訊
      筆錄、審理筆錄各一份附卷可稽。
（二）檢察官係以甲○○明知被告並未積欠其款項，而仍持被告簽發之三張借據，向
      被告之父陳正燻告稱：被告積欠其賭債云云，索討款項為由，認甲○○涉有詐
      欺取財罪嫌，而向本院提起公訴，有該署八十九年度偵字第六二０一號起訴書
      附卷可考。是「被告究竟有無與甲○○賭博，並因此積欠甲○○賭債，而簽發
      三張借據予甲○○收執」一節，乃攸關甲○○是否以不實事項向陳正燻詐財，
      而影響甲○○罪責，自係與案情有重要關係之事項。
（三）告訴人甲○○在偵查中指稱：丁○○在獄中賭博欠我錢，所以才簽本票給我等
      語，核與證人即被告與甲○○之同房獄友丙○○、乙○○於另案審理時均證稱
      ：丁○○有與甲○○賭博，最後好像是丁○○欠甲○○錢等語，大致相符。證
      人丙○○此後在本院審理時並再明確證稱：我知道他們二個人在裡面賭骰子，
      知道丁○○有簽借據給甲○○，但實際上誰欠誰多少錢我不清楚等語。即被告
      在偵查中並自承：我當時是真的和甲○○有賭，但沒有欠這麼多錢，因甲○○
      有去我家恐嚇我爸爸，我不想還他錢，所以才說謊等語，顯見被告並未否認確
      實積欠甲○○賭債，僅係爭執所欠金額而已。從而，被告在甲○○一案中就上
      開與案情有重要關係之事項，故為不實陳述之事實，已堪認定。
（四）被告在偵查中先辯稱：是有欠甲○○，但沒有欠這麼多云云，在本院審理時，
      又改稱：伊是和丙○○賭博，簽的四萬元借據是給丙○○的，沒有欠甲○○，
      甲○○是恐嚇伊，伊才簽借據給他云云，其所辯不僅前後矛盾，又與上開證人
      證詞不符。況且，設若被告所辯：四萬元是欠丙○○的云云屬實，亦即其仍積
      欠甲○○部分賭債；則被告證稱：並未積欠甲○○債務云云，仍屬偽證。從而
      ，被告所辯，不足為有利之認定。
（五）綜上所述，本件事證明確，被告所辯無非卸責之詞，不足採信，其犯行已堪認
      定。
二、核被告丁○○所為，係犯刑法第一百六十八條之偽證罪。其先後二次犯行，時間
    緊接，所犯構成要件相同罪名，顯係基於概括犯意而為，為連續犯，應依刑法第
    五十六條規定以一罪論。又被告前有如事實欄所示之科刑及執行情形，此有台灣
    桃園地方法院檢察署刑案資料查註記錄表一紙附卷可稽，其於刑之執行完畢後，
    五年內再犯本件有期徒刑以上刑之罪，為累犯，依刑法第四十七條規定加重其刑
    。另查，前開甲○○詐欺取財案件，經本院判決無罪後，於九十一年七月二十日
    確定；被告則於九十一年八月十四日檢察官初訊時，自白偽證事實，其自白在該
    案確定之後，不合減刑要件，併予敘明。爰審酌被告犯罪之動機、手段，其浪費
    司法調查之資源，造成無謂損失，惟犯後坦承犯行，態度尚稱良好等一切情狀，
    量處如主文所示之刑，以示懲儆。
據上論斷，應依刑事訴訟法第二百九十九條第一項前段，刑法第五十六條、第一百六
十八條、第四十七條，判決如主文。
本案經檢察官鍾和憲到庭執行職務。
中        華        民        國    九十二    年    三    月    七      日
                                  臺灣桃園地方法院刑事第五庭
                                      法  官    陳彥宏
右正本證明與原本無異
如不服本判決書應於送達後十日內向本院提出上訴狀
                                      書記官    翁其良
中        華        民        國    九十二    年    三    月    七      日
論罪法條：刑法第一百六十八條
中華民國刑法第一百六十八條
 (偽證罪)
於執行審判職務之公署審判時或於檢查官偵查時，證人、鑑定人、通譯於
案情有重要關係之事項，供前或供後具結，而為虛偽陳述者，處七年以下
有期徒刑。


司法院資訊處製作；財團法人民間司法改革基金會備份。
